最高法院刑事判決　　　　　　　　　　　　　　　八十八年度台上字第六六六九號
　　上　訴　人　甲○○
　　選任辯護人　邱六郎律師
右上訴人因妨害自由案件，不服台灣高等法院中華民國八十六年十一月三日第二審判
決（八十六年度上訴字第二九五五號，起訴案號：台灣基隆地方法院檢察署八十五年
度偵字第三二六三、三七八九號），提起上訴，本院判決如左：
    主  文
上訴駁回。
    理  由
按刑事訴訟法第三百七十七條規定：上訴於第三審法院，非以判決違背法令為理由，
不得為之。是提起第三審上訴，應以原判決違背法令為理由，係屬法定要件。如果上
訴理由狀並未依據卷內訴訟資料，具體指摘原判決不適用何種法則或如何適用不當，
或所指摘原判決違法情事，顯與法律規定得為第三審上訴理由之違法情形，不相適合
時，均應認其上訴為違背法律上之程式，予以駁回。本件原判決維持第一審論處上訴
人甲○○共同以非法方法，剝奪人之行動自由，累犯罪刑之判決，駁回其在第二審之
上訴。係綜核上訴人及共同被告周咸吏之部分自白，告訴人吳義明之指訴暨長庚紀念
醫院之診斷證明書等證據為論據，認定上訴人因其未婚妻周淑文離家出走，懷疑匿居
在吳義明住處，為逼使吳義明供出周淑文之下落，上訴人即夥同周咸吏、王志峰、林
正騰、郭忠義等人（均已判刑定讞），基於共同之犯意聯絡，於民國八十五年八月二
十九日晚上九時許，在基隆女中大門口將吳義明誘騙上車，由上訴人毆打吳義明臉部
並囑王志峰鎖上中控鎖，將之載往深澳坑公墓。抵達後上訴人恐嚇吳義明稱：「你不
講我老婆在那裏，不老實說，我要把你殺掉，把你拉去填海，並割掉你的生殖器官」
等語，並與郭忠義、林正騰、王志峰等人共同持杖或徒手毆打吳義明（傷害部分業
已撤回告訴），仍無結果。旋即強載吳義明先後至八斗子附近巷口及基隆市○○○路
十五－二號十樓之二尋找周淑文之下落。嗣經報案，而於同月三十日凌晨一時三十分
許，為警查獲之事實，已詳其所憑之證據及認定之理由。而以上訴人所辯：係吳義
明自願上車帶路尋找周淑文，未為妨害其自由及恐嚇行為云云；共同被告王志峰、周
咸吏、林正騰、郭忠義亦附和其說詞，核係卸責、護之詞，不足採信，亦於理由內
逐一指駁。復說明上訴人所為，係犯刑法第三百零二條第一項（非法剝奪被害人之行
動自由部分，與周咸吏等人有共同正犯關係）及第三百零五條之罪，該二罪間有方法
結果之牽連關係，應從一重之妨害自由罪處斷。又公訴人指上訴人另犯有刑法第二百
七十七條第一項之傷害罪及第三百零五條之恐嚇罪嫌（上訴人揚言：「現正跑路，我
將他殺死，不差他一個」部分）或因告訴人於第一審調查中已撤回告訴，或因此部分
恐嚇犯行尚屬不能證明，爰不另為不受理或無罪之諭知等情綦詳。所為論斷，俱有卷
內證據資料足憑，從形式上觀察，原判決並無違背法令之情形存在。查證據之取捨及
證據之證明力如何，均屬事實審法院得自由裁量、判斷之職權，苟其此項裁量、判斷
，並不悖乎通常一般之人日常生活經驗之定則或論理法則，又於判決內論其何以作
此判斷之心證理由者，即不得任意指摘其為違法，據為提起第三審上訴之合法理由。
上訴意旨置原判決上開明確論斷於不顧，對原審取捨證據及證據判斷之審判職權行使
，任憑己見，再事爭執告訴人係自願上車，上訴人未命王志峰將中控鎖上鎖，座車係
開到美的世界社區而非深澳坑公墓，自始至終均未以強暴脅迫方法妨害告訴人之自由
云云。惟按犯罪地點，旨在辨別犯罪之個別性，除有特殊情形外，並非構成犯罪事實
之要素，如依訴訟資料之記載已達於可得而定之程度，而無礙於犯罪個別性之辨別者
，自不生違背法令之問題。原審依上訴人、告訴人及共同被告周咸吏警訊之供詞，認
定上訴人等人將告訴人誘騙上車後將之載往深澳坑公墓，該區究為公墓所在抑為美的
世界社區，無關乎構成犯罪事實之要素，且無礙於犯罪個別性之辨別，自無違法可言
。又上訴人等人將被害人誘騙上車後，強行載往深澳坑公墓、八斗子及基隆市○○○
路，並將汽車中控鎖上鎖以防其脫逃，雖非以強暴脅迫方法妨害被害人之自由，則原
判決論處上訴人以非法方法剝奪人之行動自由，其適用法則尤屬正當合法。是上訴人
所指摘者均為單純事實上之爭辯，顯與法律規定得為第三審上訴理由之違法情形，不
相適合，其上訴為違背法律上之程式，應予駁回。
據上論結，應依刑事訴訟法第三百九十五條前段，判決如主文。
中      華      民      國    八十八    年     十一     月    二十五    日
                              最高法院刑事第六庭
                                  審判長法官  紀  俊  乾
                                        法官  楊  商  江
                                        法官  黃  正  興
                                        法官  陳  正  庸
                                        法官  陳  世  雄
      右正本證明與原本無異
                                              書  記  官
中      華      民      國    八十八    年     十二     月      二      日
